【裁判字號】    94,交上易,1566
【裁判日期】    950223
【裁判案由】    過失重傷害
【裁判全文】
臺灣高等法院臺中分院刑事判決      94年度交上易字第1566號
上  訴  人
即  被  告  乙○○
選任辯護人  李國源律師
自  訴  人  甲○○
代  理  人  林益輝律師
上列上訴人即被告因過失重傷害案件，不服臺灣南投地方法院94
年度自字第6號，中華民國94年11月9日，第一審判決，提起上訴
，本院判決如下：
    主  文
上訴駁回。
    事  實
一、乙○○於民國94年5月2日晚上8時12分許，駕駛車牌號碼RG-
    1027號自用小客車，沿南投縣南投市○○路由南往北方向行
    駛，至該路199號前時，原應注意車前狀況，並隨時採取必
    要之安全措施，遇有因雨霧致視線不清時，應減速慢行，作
    隨時停車之準備，而依當時天氣為雨後，路面濕潤，夜間無
    照明，光線昏暗，道路無阻礙物，路面無缺陷，並無不能注
    意之情事，竟疏未注意車前狀況，亦未減速慢行，作隨時停
    車之準備，適有曾添權飲酒後血液中酒精濃度為214RE，亦
    疏未注意在未設有行人穿越道，且非禁止穿越之路段穿越道
    路時，應注意左右無來車，始可小心迅速穿越，而冒然與友
    人曾國鎰在上開地點由西往東方向穿越道路。致乙○○所駕
    自用小客車在該道路由南往北方向車道撞及曾添權，使曾添
    權受有頭部創傷合併顱內出血、創傷性蜘蛛膜下腔出血、右
    側脛骨、腓骨骨折、右肩胛區及右下肢撕裂傷、右手擦傷、
    呼吸衰竭等傷害，曾添權經送醫治療後，呈現植物人之狀態
    。乙○○於肇事後，犯罪未被發覺前，即打電話報警，並留
    於現場，向到場處理之警員坦承肇事，自首而接受裁判。
二、案經曾添權之配偶甲○○提起自訴。
    理  由
一、本件自訴人甲○○為被害人曾添權之配偶，此有戶籍謄本1
    份附卷可稽；而被害人曾添權因本件車禍受傷，受有重度神
    經障礙，現已呈植物人狀態，亦有診斷證明書1份在卷可憑
    ，依其身心現狀，顯然欠缺遂行刑事訴訟相關行為之意思決
    定能力，而屬刑事訴訟法第319條第1項後段規定之無行為能
    力，故其配偶甲○○自得提起自訴。被告之選任辯護人指稱
    被害人未受禁治產宣告，仍具行為能力云云，顯有誤解，合
    先敘明。
二、訊據上訴人即被告乙○○固坦承於上開時、地駕駛車輛撞及
    被害人曾添權，致被害人受有重傷害之事實。然矢口否認有
    何過失情事，辯稱：當天肇事之前有下雨，該處並無照明，
    光線昏暗，其由明亮處進入暗處，被害人冒然由左側路邊穿
    越道路，其發現被害人時，煞車已經來不及了，其車速並未
    超速，且已盡注意之能事，並無過失云云。惟查：
  (一)、被告上駕車肇事致被害人受重傷之事實，業據自訴人指訴
      稽詳，並有財團法人仁愛綜合醫院94年7月7日、8月11日
      診斷證明書、道路交通事故現場圖、中興警察分局光明派
      出所處理交通事故現場（草圖）紀錄表、道路交通事故調
      查報告表、南投縣政府警察局道路交通事故談話紀錄表、
      肇事人自首情形紀錄表、南投縣政府警察局中興分局道路
      交通事故當事人登記聯單、道路交通事故當事人酒精測定
      紀錄表各1份、現場照片14幀附卷可憑。
  (二)、證人即當日到現場處理之警員簡岐槐於原審審理中到庭具
      結證稱：當時路面情形無阻礙，但該路段較暗，無路燈，
      距離最近的路燈約33.5公尺，距離監理站約40公尺，當時
      情形，依我們巡邏的經驗，開遠頭燈大約只能看見10幾公
      尺，緊臨肇事現場最近的路燈是不亮的，當天晚上6點到8
      點有下一場雨，事故當時天空是晴朗的，量完現場到派出
      所，天空又開始下毛毛雨，該處距離最近的人行穿越道往
      北約206.4公尺，在中興路與內興路口，往南約202.5公尺
      ，在南投市○○路與南興路口等語甚詳，尚難認上開道路
      交通事故調查報告表所載關於天候晴、夜間有照明、路面
      狀態為乾燥等情為真實。
  (三)、按汽車行駛時，駕駛人應注意車前狀況，並隨時採取必要
      之安全措施；行經因雨霧致視線不清之路段時，應減速慢
      行，作隨時停車之準備，道路交通安全規則第94條第3項
      、第93條第1項第2款分別定有明文。本件肇事現場，因雨
      後路面潮溼，光線昏暗、無路燈，視線不清，已如前述，
      且為被告所自承無訛，則被告駕車行經該路段，原應注意
      減速慢行，作隨時停車之準備，且應注意車前狀況，隨時
      採取必要之安全措施。而本件被害人曾添權，係由西往東
      穿越道路至被告駕駛車輛行駛之車道，其所穿越之南下車
      道寬達6.35五公尺，有道路交通事故現場圖可稽，並非突
      由路邊跑出而不及注意，況依證人曾國鎰於原審審理中所
      結證，本件被害人係跟隨在證人曾國鎰之後面不遠穿越道
      路，此並為被告所肯認，若被告已盡充分注意車前狀況之
      能事，焉有可能完全未注意及穿越道路之被害人？且被害
      人為被告撞及致使被告所駕駛上開車輛之擋風玻璃碎裂，
      亦有照片附卷可參，足見撞及力道非輕，益證被告確未注
      意車前狀況，並將車速減至隨時可停車之範圍甚明。按之
      上開道路交通事故調查報告表所載，及證人簡歧槐之證述
      ，本件肇事當時之路況，並無使被告不能注意之情狀，乃
      被告於駕駛車輛竟疏未注意上開規定，以致肇事，被告之
      行為自有過失。雖被害人曾添權疏未注意於左右無來車，
      始可小心迅速穿越道路，冒然橫越道路，就本件車禍之發
      生亦有過失，仍不能解免被告之過失責任。本件被告過失
      之行為與被害人之傷害間復具有相當因果關係，本件事證
      明確，被告犯行堪以認定。
  (四)、至被告雖聲請本院將本件車禍送請鑑定肇事責任，然本院
      認被告應負過失責任及被害人亦與有過失，已甚明確，核
      無再送請鑑定之必要，附此明。
三、本件被害人曾添權因此車禍事故，現已呈植物人狀態，為刑
    法第10條第4項第6款規定之其他於身體有重大難治之重傷害
    。核被告所為，係犯刑法第284條第1項後段之過失致重傷害
    罪。被告於肇事後，犯罪未被發覺前，自行打電話報警並留
    於現場向到場處理之警員簡岐槐坦承肇事，自首而接受裁判
    ，有道路交通事故肇事人自首情形紀錄表可稽，並核與證人
    簡歧槐於原審之證述一致，應依刑法第62條前段規定減輕其
    刑。原審法院因認被告罪證明確，適用刑法第284條第1項後
    段、第62條前段、第41條第1項前段，罰金罰鍰提高標準條
    例第1條前段、第2條規定。審酌被告因一時疏忽，造成被害
    人呈植物人狀態之傷害，過失程度及被害人與有過失，被告
    犯罪後飾詞圖卸，不知悔改，未與被害人家屬達成民事和解
    等一切情狀，量處有期徒刑5月，並諭知易科罰金之折算標
    準。核其認事用法均無違誤，量刑亦屬適當，應予維持。被
    告上訴意旨否認過失犯行，仍執陳詞指摘原判決不當，並無
    理由，應予駁回。
據上論斷，應依刑事訴訟法第368條，判決如主文。
中    華    民    國    95    年    2     月    23    日
                刑事第六庭  審判長法  官  李  文  雄
                                  法  官  黃  永  祥
                                  法  官  邱  顯  祥
上列正本證明與原本無異。
不得上訴。
                                  書記官  陳  桂  芬
中    華    民    國    95    年    2     月    23    日
                                                      Ｆ


司法院資訊處製作；財團法人民間司法改革基金會備份。
